# 请教陈版主，合并报表层面的分步合并与处置问题

提问人：shui120 时间：2020-07-31 20:33:07
陈版主您好，一直存在困惑，请您解答。以下均为非同一控制下：
情况（ 1 ）直接购买一家公司51%实现控制，支付的并购对价与被并购单位可辨认净资产公允价值*51%之差确认商誉。
情况（ 2 ）在情况（ 1 ）的基础上，继续购买49%的股份，非一揽子交易，则视同购买少数股东权益，支付的并购对价超过自合并日持续计算的净资产份额部分调整母公司资本公积，不计入商誉。
情况（ 3 ）直接购买该公司100%股份，支付的并购对价与被并购单位可辨认净资产公允价值之差确认商誉。
情况（ 4 ）在情况（ 2 ）的基础上，后期再处置掉49%的股份，即保留51%，仍继续控制。
情况（ 5 ）在情况（ 2 ）的基础上，后期处置掉51%，仅保留重大影响。
具体准则参考为合并报表46-51条。
问题 1 ： 情况（ 1 ）和（ 4 ）合并报表层面两种情况商誉总额是否是不一样的，不丧失控制权的处置是否不减少商誉，即前者是51%，后者仍是原100%，合并报表层面的摊销及当期净利润影响是否会不一样，另外，个体报表层面，母公司长股投的减值测试依据，情况（ 2 ）是（被合并企业净资产+51%对应部分商誉）份额，情况（ 4 ）是（被合并企业净资产+100%对应部分商誉）份额。（准则指出：非同一控制下企业合并，个体报表长股投减值测试时，考虑长股投账面值是否大于被投资单位净资产（包括相关商誉））
问题 2 ：合并报表层面（假设母公司就仅合并这一家公司）商誉出现减值，是否一定意味着母公司对应的该公司长股投也会出现减值？
问题 3 ：情况（ 5 ），丧失控制权后，母公司对应的该公司长股投减值测试是否仅以被并购企业的净资产为依据。
请您指正！

回答人：chenyiwei
1 、商誉作为合并报表层面的一项资产，其原始金额在控制权存续的前提下不会改变，即在控制权不变的前提下的股权比例相对变动（含收购少数股权和处置子公司部分股权）不会导致合并报表层面商誉原始金额的变化，不论在保持控制权的前提下股权比例如何变动，合并报表层面商誉的原始金额都是由购买日的股权比例确定的。所以，情况（ 1 ）和（ 4 ）合并报表层面两种情况商誉总额是一样的，均对应51%股权比例。
也正是因为如此，所以多次购买和处置股权判断是否构成“一揽子交易”就很重要。所以一揽子交易的判断指引出现在合并报表准则第五十一条中，也就不奇怪了。
2 、商誉减值和长投减值在减值测试单元、折现率选取、未来现金流量确定等方面都有差异，两者不一定等同，但有较高程度的相关性。
3 、在丧失控制权后长投的减值测试需以未来股权现金流量测算为依据，不应依据其账面净资产。

提问人：shui120 时间：2020-08-01 14:57:00
非常感谢陈老师的解答，现在理解了。
如果情况（ 4 ）是 直接购买100%股权获得控制权，并于一年后再处置49%股权，此时合并报表中的商誉是否仍为初次形成控制时的商誉金额（即100%对应的商誉）。51%的减值问题，个别报表长股投的减值应考虑被投资单位净资产账面值（含商誉）。我的困惑是100%商誉吗？
再此感谢陈版主。

回答人：chenyiwei
个别报表层面的长投减值测试，仅考虑保留的51%股权对应的商誉。不是将100%商誉纳入考虑。